臺灣高等法院刑事判決　　　　　　　　　　　　　　九十年度上訴字第三一五九號
　　上　訴　人
　　即　被　告　甲○○
右上訴人因違反臺灣地區與大陸地區人民關係條例等案件，不服臺灣板橋地方法院九
十年度訴緝字第七四號，中華民國九十年六月二十六日第一審判決（起訴案號：臺灣
板橋地方法院檢察署八十九年度偵字第二二三二號）提起上訴，本院判決如左：
    主  文
原判決撤銷。
甲○○共同連續違反不得使大陸地區人民非法進入臺灣地區之規定，累犯，處有期徒
刑伍月，如易科罰金，以參佰元折算壹日。
    事  實
一、甲○○於民國八十三年間因違反藥事法等案件及八十四年間因違反麻醉藥品管理
    條例案件，分別經臺灣台北地方法院、臺灣板橋地方法院判處有期徒刑六月、六
    月、七月，嗣經定應執行刑有期徒刑一年五月確定，於八十四年十月二十二日縮
    刑期滿執行完畢，仍不知悔改，復與陳薏均（經原審判處罪刑確定）二人共同基
    於行使使公務員登載不實事項於公文書及使大陸地區人民非法入境之概括犯意聯
    絡，暨藏匿人犯之犯意聯絡，渠二人明知大陸地區○○○道淞（經檢察官為不起
    訴處分）非經許可不得進入台灣地區，竟由甲○○出面邀陳薏均充當結婚人頭，
    以使大陸地區○○○道淞得以探親名義申請來台，而由甲○○給付陳薏均新台幣
    （下同）二十萬元作為報酬，陳薏均則於民國八十七年六月十六日，前往大陸地
    區福建省福州市○○○○○道淞假結婚並辦妥結婚登記，再由陳薏均於八十七年
    七月十七日，將上開假結婚之不實事項，向臺北縣板橋市第一戶政事務所辦理結
    婚登記，使該管公務員登載於職務上所掌之戶籍登記簿公文書上，足以生損害戶
    政機關對於戶籍管理之正確性。陳薏均復於八十七年八月三十一日及八十八年三
    月間，連續持該虛偽結婚登記之戶籍謄本，並以不實之配偶身分填具「大陸地區
    人民進入台灣地區旅行申請書」、「大陸地區人民進入台灣地區保證書」，向內
    政部警政署入出境管理局，申請大陸地區○○○道淞來臺探親，而行使之，使該
    管公務員將陳道淞為陳薏均配偶之不實事項登載於所掌管之公文書上，核准陳道
    淞持旅行證進入台灣地區，並發給旅行證一枚，亦足以生損害於內政部警政署入
    出境管理局對於大陸地區人民入境台灣地區管制之正確性。嗣陳道淞分別於八十
    七年八月三十一日、八十八年四月十三日，持該旅行證入境，陳薏均並於八十七
    年八月三十一日，陳道淞第一次來台時，將陳道淞藏匿於臺北縣板橋市○○路一
    二三之一號住處，陳道淞第二次入境後並未於陳薏均處居住，而因逾期未出境，
    迄八十八年十二月十六日，經警循線查獲。
二、案經臺北縣警察局中和分局報請台灣板橋地方法院檢察署檢察官偵查起訴。
    理  由
一、訊據上訴人即被告甲○○固坦承介紹陳道淞與共同被告陳薏均認識，惟否認有前
    開犯行，辯稱：伊並未拿錢給陳薏均，聘金是他們自己講好的，伊也沒有拿到錢
    ，且結婚係實在云云。惟查：右揭犯罪事實，已據共犯陳薏均於警訊、偵查及原
    審供承不諱（偵查卷第三頁至第五頁、第三十八頁），核與證人陳道淞於警訊證
    述來台情節相符（同上卷第九頁），被告於原審調查時亦自承有拿錢給陳薏均，
    並坦承證人陳道淞、共犯陳薏均等人所供述均為事實（原審卷第四十三頁），並
    有「大陸地區人民進入臺灣地區旅行申請書」、「大陸地區人民進入臺灣地區保
    證書」、「中華民國臺灣地區旅行證」及戶籍謄本、陳道淞出入境等資料在卷足
    稽（偵查卷第十九頁至第二十三頁、第五十六頁，均為影本），事證明確，被告
    所辯為卸責之詞，不足採信，其犯行堪以認定。
二、核被告行使不實之結婚資料暨虛偽結婚登記之戶籍謄本，使公務員登載於職務上
    所掌之公文書部分，係犯刑法第二百十六條、第二百十四條之行使使公務員登載
    不實文書罪，又其使大陸地區人民非法進入臺灣地區，違反臺灣地區與大陸地區
    人民關係條例第十五條第一款之規定，應依同條例第七十九條第一項之罪論科，
    再其藏匿陳道淞係犯刑法第一百六十四條第一項之藏匿人犯罪。其使公務員登載
    不實之低度行為，應為行使之高度行為所吸收，不另論罪。被告與陳薏均間，有
    犯意聯絡與行為分擔，為共同正犯。被告先後二次行使使公務員登載不實文書，
    及二次使大陸地區人民非法入境犯行，時間緊密，手法相同，而犯構成要件相同
    之罪名，顯係基於概括之犯意為之，應依連續犯之規定，各以一罪論，並加重其
    刑。被告所犯上開三罪間，有方法與結果之牽連犯關係，依刑法第五十五條之規
    定，應從一重之臺灣地區與大陸地區人民關係條例第七十九條第一項之罪處斷。
    被告所犯藏匿人犯部分，雖未經公訴人起訴，惟與起訴部分間，有牽連關係，已
    如上述，屬裁判上一罪，為起訴效力所及，本院自得加以審理。被告於八十三年
    間因違反藥事法等案件及八十四年間因違反麻醉藥品管理條例案件，分別經臺灣
    台北地方法院、臺灣板橋地方法院判處有期徒刑六月、六月、七月確定，嗣經定
    應執行刑一年五月確定，於八十四年十月二十二日縮刑期滿執行完畢之事實，有
    台灣高等法院檢察署刑案紀錄檢覆表在卷可稽，其於有期徒刑執行完畢後，五年
    以內再犯本件有期徒刑之罪，為累犯，應依刑法第四十七條規定加重其刑。
三、原審以被告罪證明確予以論科刑，固非無見，惟查：被告明知結婚登記等資料為
    虛偽事項，仍持向內政部入出境管理局辦理入境台灣地區之申請，使該管機關之
    公務員登載於其職務所掌之公文書部分，亦成立刑法第二百十四條之罪，有如前
    述，原審漏未論及，自有未合。被告上訴否認犯行，固無理由，惟原判決既有可
    議之處，自應由本院將原判決撤銷改判。爰審酌被告犯罪之動機、目的、手段，
    所造成臺灣地區對大陸地區人民入境管理之危害，及犯罪後之態度等一切情狀，
    量處有期徒刑五月，並諭知易科罰金。又被告行為後，原刑法第四十一條之規定
    ：「犯最重本刑為三年以下有期徒刑之刑之罪，而受六月以下有期徒刑或拘役之
    宣告，因身體、教育、職業或家庭之關係或其他正當事由，執行顯有困難者，得
    以一元以上三元以下折算一日，易科罰金。」，已於九十年一月四日，修正為刑
    法第四十一條第一項，該規定為：「犯最重本刑為五年以下有期徒刑之刑之罪，
    而受六月以下有期徒刑或拘役之宣告，因身體、教育、職業或家庭之關係或其他
    正當事由，執行顯有困難者，得以一元以上三元以下折算一日，易科罰金。但確
    因不執行所宣告之刑，難收矯正之效，或難以維持法秩序者，不在此限。」，並
    於同年月十日經總統公布施行，經新舊法比較結果，修正後之新法對被告易科罰
    金之宣告顯較有利，應適用修正後之新法諭知易科罰金之折算標準。
據上論斷，應依刑事訴訟法第三百六十九條第一項前段、第三百六十四條、第二百九
十九條第一項前段，台灣地區與大陸地區人民關係條例第七十九條第一項，刑法第十
一條前段、第二十八條、第五十六條、第二百十六條、第二百十四條、第一百六十四
條第一項、第四十七條、第五十五條、第四十一條第一項、第二條第一項前段，罰金
罰鍰提高標準條例第一條前段、第二條，判決如主文。
本案經檢察官張啟彬到庭執行職務。
中      華      民      國    九十一    年      一      月    三十一    日
                              臺灣高等法院刑事第二十四庭
                                  審判長法  官  陳  貽  男
                                        法  官  王  炳  梁
                                        法  官  李  世  貴
右正本證明與原本無異。
如不服本判決應於收受送達後十日內向本院提出上訴書狀，其未敘述上訴之理由者並
得於提起上訴後十日內向本院補提理由書（均須按他造當事人之人數附繕本）。
                                        書記官  魏  汝  萍
中      華      民      國    九十一    年      一      月    三十一    日
附錄    本判決論罪科刑法條：
臺灣地區與大陸地區人民關係條例
第十五條
    左列行為不得為之：
    一  使大陸地區人民非法進入臺灣地區。
    二  招攬臺灣地區人民未經許可使之進入大陸地區。
    三  使大陸地區人民在臺灣地區從事未經許可或與許可目的不符之活動。
    四  僱用或留用大陸地區人民在臺灣地區從事未經許可或與許可範圍不符之工作
    五  居間介紹他人為前款之行為。
第七十九條
    違反第十五條第一款規定者，處五年以下有期徒刑、拘役或科或併科新台幣五十
    萬元以下罰金。
    以犯前項之罪為常業者，處一年以上七年以下有期徒刑，得併科新台幣一百萬元
    以下罰金。
    第一項之未遂犯罰之。
中華民國刑法
第二百十六條
    行使第二百十條至第二百十五條之文書者，依偽造、變造文書或登載不實事項或
    使登載不實事項之規定處斷。
第二百十四條
    明知為不實之事項，而使公務員登載於職務上所掌之公文書，足以生損害於公眾
    或他人者，處三年以下有期徒刑、拘役或五百元以下罰金。
第一百六十四條
    藏匿犯人或依法逮捕拘禁之脫逃人或使之隱避者，處二年以下有期徒刑、拘役或
    五百元以下罰金。
    意圖犯前項之罪而頂替者，亦同。
